最高法院民事裁定　　　　　　　　九十六年度台抗字第七六號
再 抗告 人　甲○○
　　　　　　丙○○
　　　　　　乙○○
共同代理人　林憲聰律師
上列再抗告人因與相對人嘉義市農會間拍賣抵押物強制執行聲明
異議事件，對於中華民國九十五年十二月五日台灣高等法院台南
分院裁定（九十五年度抗字第三三三號），提起再抗告，本院裁
定如下：
    主  文
再抗告駁回。
再抗告程序費用由再抗告人負擔。
    理  由
按對於抗告法院所為抗告有無理由之裁定再為抗告，僅得以其適
用法規顯有錯誤為理由，並應經原法院之許可；此項許可，以原
裁定所涉及之法律見解具有原則上之重要性者為限，此觀強制執
行法第三十條之一準用民事訴訟法第四百八十六條第四項、第五
項之規定自明。本件相對人即債權人嘉義市農會以台灣嘉義地方
法院九十一年度執實字第四二六五號債權憑證（該債權憑證之前
身為該院九十年度促字第三四一八號支付命令），聲請該院就債
務人丙○○所有嘉義市○○段第七一九、七二０、七二一、七二
二、八二三地號等五筆土地強制執行查封拍賣，除同段第八二三
地號土地未曾供擔保外，其餘四筆土地均由相對人先後於七十六
年、八十一年設定擔保債權額依序為新台幣（下同）五百萬元、
八百四十萬元之最高限額抵押權，同段第七一九、七二二地號土
地嗣於九十四年間由甲○○設定地上權，同段第七二０、八二三
地號土地同時亦由乙○○設定地上權；債務人丙○○並於九十二
年間將五筆土地出租予乙○○。又債務人丙○○尚欠相對人本金
、利息及違約金合計至少一千八百七十七萬八千九百七十六元，
而執行法院以底價一千七百八十五萬九千元進行第二次拍賣，仍
無人應買，執行法院乃依相對人聲請除去上開地上權及租賃權。
再抗告人以：本件執行債權人雖係抵押權人，但係以一般債權之
執行名義聲請法院強制執行，其執行名義非屬「對物之執行名義
」，並不以供抵押之特定財產為執行對象，而係以債務人所有之
全部財產為執行對象，因此不得除去上開地上權及租賃權為詞，
聲明異議。原法院則以：依除去地上權或租賃權之法律依據，即
民法第八百六十六條之規定，抵押權為物權，經登記而生公示之
效力，在登記後就抵押物取得地上權或租賃權者，自不得使登記
在先之抵押權受影響，故只需抵押權人聲請強制執行時，有上開
影響抵押權之情事，執行法院即得依聲請或依職權使該抵押物以
無負擔之方式拍賣，核與抵押權人究以一般債權之執行名義，抑
或以拍賣抵押物裁定為執行名義聲請執行無涉，再抗告人主張抵
押權人執一般執行名義聲請強制執行時，執行法院不得依聲請或
依職權除去地上權或租賃關係，即有未合，因而維持執行法院駁
回異議之裁定（八二三地號除外），經核於法並無違誤。再抗告
論旨，指摘原裁定不當，求予廢棄，非有理由。
據上論結，本件再抗告為無理由。依強制執行法第三十條之一、
民事訴訟法第四百九十五條之一第二項、第四百八十一條、第四
百四十九條第一項、第九十五條、第七十八條，裁定如主文。
中　　華　　民　　國　九十六　年　　二　　月   十三   日
                      最高法院民事第七庭
                          審判長法官  劉　福　來
                                法官  黃　秀　得
                                法官  吳　謀　焰
                                法官  李　寶　堂
                                法官  蘇　清　恭
      本件正本證明與原本無異
                                      書  記  官
中　　華　　民　　國　九十六　年　　三　　月　　八　　日
                                                H
